臺灣士林地方法院民事判決　　　　　　　　94年度醫字第11號
原　　　告　丙○
　　　　　　　　　　　　11號.
訴訟代理人　張樹萱律師
被　　　告　甲○○
被　　　告　國防大學國防醫學院三軍總醫院
法定代理人　乙○○
共　　　同
訴訟代理人　吳旭洲律師
　　　　　　吳宗輝律師
　　　　　　蘇志淵律師
上列當事人間損害賠償事件，本院於民國94年11月11日言詞辯論
終結，判決如下：
    主  文
原告之訴駁回。
訴訟費用由原告負擔。
    事實及理由
一、原告起訴主張其於民國90年4 月間至被告國防大學國防醫學
    院三軍總醫院（下稱三軍總醫院）門診，由被告甲○○診治
    並告知原告需開刀治療，即安排原告於90年10月28日住院，
    10月30日由被告甲○○操刀，為原告裝置脊椎內固定器，挖
    取原告髖骨為骨材，進行「後位減壓手術」、「內固定植入
    手術」，原告住院13日後出院，卻發現非手術部位之腰線下
    左右兩側疼痛不止而無法站立，邁步則痛楚加劇，原告回診
    向被告甲○○說明上述情形，被告僅稱「慢慢會好」，並給
    予止痛藥物，而未作任何診療措施，原告於91年5 月間至同
    院神經外科看診，診斷時該科蔣永孝醫師即診斷原告之症狀
    與加裝之內固定器有關，原告再嘗試至住家附近診所做復健
    治療，經注射類固醇、電療、針灸等，仍效果不彰，再至長
    庚等大醫院診斷，原告已成「二肢能障礙」之殘障人士，因
    被告甲○○違反醫療法第62條第1 項之告知義務，且施作之
    手術及使用器材均非完善之醫療器材及通用療法，造成原告
    之傷害，爰依民法第193 條第1 項、第191 條之3 、第188
    條第1 項、第195 條規定，請求被告連帶給付醫療費用、看
    護費用、慰撫金合計共新台幣（以下同）3,642,760 元，故
    聲明：被告應連帶給原告3,642,760元，及自起訴狀繕本送
    達翌日起至清償日止，按週年利率百分之5 計算之利息。
二、被告則抗辯略以：原告主張侵權行為已罹於時效，因原告於
    91年6 月20日已指述被告有醫療疏失，遲至94年5 月19日才
    提起本件訴訟，已超過2 年之時效；且被告甲○○均按當時
    醫療相關法規告知原告，取得其同意，並經原告簽立手術同
    意書；又被告所裝之內固器與甲○○所研發之內固器並非同
    一，被告並無任何侵權行為等語為辯，並聲明：如主文所示
    。
三、兩造不爭執事項：
    原告於90年4 月間至被告三軍總醫院門診，由被告甲○○診
    治並告知原告需開刀治療，即安排原告於90年10月28日住院
    ，10月30日由被告甲○○操刀，為原告裝置脊椎內固定器，
    進行「後位減壓手術」、「內固定植入手術」，原告並於90
    年11月13日出院。
四、本院經兩造協議後簡化之爭點為：(一)原告之侵權行為損害賠
    償請求權是否已罹於時效？(二)原告「二肢障礙」之結果與90
    年10月30日之手術有無相當因果關係，被告甲○○之醫療行
    為是否對原告構成侵權行為？茲論述如下：
  (一)侵權行為是否已罹於時效？
    原告主張其就本件事實，前曾提起刑事自訴，經駁回後提出
    再審及刑事附帶民事訴訟之再審，於93年8 月4 日經臺灣高
    等法院駁回，93年8 月16日確定。原告於93年7 月26日另向
    本院起訴，因未繳費於94年4 月1 日經本院裁定駁回，提起
    抗告後，再於94年11月24日接獲駁回之裁定確定。而原告因
    聲請訴訟救助及減縮請求金額等因素，在與財團法人法律扶
    助基金會商討後，於前案駁回確定前，於94年5 月19日重向
    本院提起本件訴訟，綜上過程，原告於92年7 月間即已對被
    告2 人提出民事之賠償請求持續至今，其並無不為請求權行
    使之情形，故原告之行為在法律上不能被評價為怠於行使權
    利而罹於時效云云。惟按：「因侵權行為所生之損害賠償請
    求權，自請求權人知有損害及賠償義務人時起，2 年間不行
    使而消滅。自有侵權行為時起，逾10年者亦同。」、「消滅
    時效，因左列事由而中斷：1.請求。2.承認。3.起訴。左列
    事項，與起訴有同一效力：1.依督促程序，聲請發支付命令
    。2.聲請調解或提付仲裁。3.申報和解債權或破產債權。4.
    告知訴訟。5.開始執行行為或聲請強制執行。」民法第197
    條第1 項、民法第129 條分別定有明文。又「民法第129 條
    將請求與起訴併列為消滅時效之事由，可見涵義有所不同，
    前者係於訴訟外行使其權利之意思表示，後者則為提起民事
    訴訟以行使權利之行為，本件被上訴人前提起刑事附帶民事
    訴訟，既因不合法而被駁回確定，依民法第131條之規定，
    其時效應視為不因起訴而中斷，依本院62年台上字第2279號
    判例意旨，雖可解為於上開起訴狀送達於上訴人時，視為被
    上訴人對之為履行之請求。仍應有民法第130條之適用，倘
    被上訴人於請求後6 個月內不起訴，時效視為不中斷。」亦
    有最高法院71台上字第1788號判例可稽。即民法第129 條所
    定之訴訟，係指「提起民事訴訟以行使權利之行為」，刑事
    訴訟之告訴、自訴，均不生中斷時效之效力。原告於91年6
    月20日已向被告三軍總醫院指述醫療疏失等情，有本院92年
    度自字136 號判決可稽（見被證1 號、本院92年度自字第13
    6 號卷第51、52頁），雖其於92年8 月19日提起附帶民事訴
    訟，惟因刑事業務過失傷害案件以逾告訴期間判決自認不受
    理，附帶民事訴訟，亦經本院刑事庭判決駁回確定，有本院
    92自字第136 號、92附民字第134 號卷宗可稽，原告前提起
    刑事附帶民事訴訟，既因不合法而被駁回確定，依民法第13
    1 條之規定，其時效應視為不因起訴而中斷，縱該附帶民事
    訴訟狀之送達可認為原告為履行之請求，而該狀係於92年9
    月4 日送達，原告應於93年3 月4 日前起訴，其遲至93年7
    月26日、94年5 月19日重向本院提起另案及本件訴訟，亦已
    超過6 個月，依上開說明，本件訴訟已逾2 年之時間，原告
    縱有侵權行為損害賠償請求權，亦已罹於時效而消滅。
  (二)原告「二肢障礙」之結果與90年10月30日之手術有無相當因
    果關係，被告甲○○之醫療行為是否對原告構成侵權行為？
    如上所述，原告縱有侵權行為損害賠償請求權，亦已罹於時
    效而消滅，故本爭點即無再予審究之必要。
五、原告依據民法第193 條第1 項、第191 條之3 、第188 條第
    1 項、第195 條規定，請求被告連帶給付醫療費用、看護費
    用、慰撫金合計共3,642,760 元，及自起訴狀繕本送達翌日
    起至清償日止，按週年利率百分之5 計算之利息，於法不合
    ，應予駁回。
六、兩造其餘主張及所提證據與本院上開論斷無涉或無違，不予
    贅述。
七、據上論結，原告之訴為無理由，依民事訴訟法第78條，判決
    如主文。
中　　華　　民　　國　　94　　年　　11　　月　　25　　日
                  民事第一庭  法  官  陳麗芬
以上正本證明與原本無異。
如對本判決上訴須於判決送達後20日內向本院提出上訴狀。
中　　華　　民　　國　　94　　年　　12　　月　　1 　　日
                              書記官  黃惠苹
